臺灣高等法院交通事件裁定　　　　　　 94年度交抗字第185號
　　抗　告　人
　　即受處分人 　甲○○
上列抗告人因違反道路交通管理處罰條例案件，不服臺灣臺北地
方法院，中華民國94年2月22日所為裁定（93年度交聲字第737號
），提起抗告，本院裁定如下：
    主  文
抗告駁回。
    理  由
一、抗告意旨略以：（一）、警察無現場舉証以先入為主繪圖舉
    發，有刑法第125條公務員溢權追訴處罰之嫌。（二）、事
    故現場圖証明事故地點在超過十字路口10.6m處沒寫清楚，
    將擦傷誤報為撞擊，有坦護機車違規之嫌。（三）、抗告人
    之受罰人到警局要求舉發報告時，發現交通事故証明書將後
    車門的擦傷報「左前側」。經抗告人要求為「後車門」時不
    肯，只拿掉「前」字為「左側」，時間已經是93年2月18日
    和93年2月23日，裁決所收到之報告當然是錯誤報告。（四
    ）、繪圖錯誤缺少知行路左邊6m斑馬線，以抗告人相片為證
    。（五）、汽車已超過知行路駛入10.6m處發生事件，機車
    從後輕微擦傷汽車「左後門」而跌倒。（六）、汽車行駛外
    線道，機車左轉違規行駛內線道而臨中央分道線而跌倒。（
    七）、汽車是直行，機車是左轉，直行車有優先行駛權，讓
    行應該是轉彎機車。（八）、從汽車「左後門」輕微擦傷痕
    跡（汽車面板沒凹），可證明是機車失衡跌倒。（九）、機
    車之失衡輕微擦傷，駕車人當然沒感覺及剎車痕，從機車滑
    倒聲音汽車才降低速度停在路旁查看是自然現象，絕不是移
    動車輛破壞現場。（十）、駕車人先看到十字路口閃紅燈，
    先注意知行路左邊沒車才駛入，到知行路路中心線時應轉移
    視線注意右邊要來的行車。機車若靠右順向左轉速度不可能
    追及超過知行路中心線直行汽車，因機車行駛是逆向左轉短
    距離，又在有限空間左轉必須迴避左邊6m的斑馬線而失衡在
    汽車之「左後門」。（十一）、從汽車已完整過完知行路後
    ，機車擦傷在汽車之「左後門」，是機車之違規不是汽車不
    讓道（汽車之不可能支線道讓幹線道）。（十二）、警察無
    現場錄影證據憑自己想像繪圖，又沒注意機車的違規而舉發
    汽車駕駛人是絕對不公平云云。
二、按道路交通安全規則第94條第3項、第102條第1項第2款分別
    規定：「汽車行駛時，駕駛人應注意車前狀況，並隨時採取
    必要之安全措施」、「汽車行駛至交岔路口，其行進、轉彎
    ，應依左列規定：二、車輛行至無號誌或號誌故障而無交通
    警察指揮之交岔路口，支線道車應暫停讓幹線道車先行。未
    劃分幹、支線或同為幹線道或支線道者，轉彎車應暫停讓直
    行車先行；如同為直行車或轉彎車者，左方車應暫停讓右方
    車先行」；另汽車駕駛人爭道行駛，有支線道車不讓幹線道
    車先行，處新臺幣（下同）6百元以上1千8百元以下之罰鍰
    ，並記違規點數一點；再汽車駕駛人，駕駛汽車違反道路交
    通安全規則，因而肇事致人受傷者，記違規點數三點，亦經
    道路交通管理處罰條例第45條第9款、第63條第1項第1款、
    第61條第3項前段分別定有明文。
三、本件原審裁定意旨略以：(一)、本件抗告人即受處分人於民國
    93 年1月3日晚上6時14分許，駕駛7E-3062號自小客車沿臺
    北市○○路由北向南行駛，行經大度路與知行路交岔路口後
    約10.6公尺處時，其左後車身適與當時騎乘CJT—661重型機
    車沿知行路由東往西方向行駛之陳素禎之機車右側擦撞，陳
    素禎因此人車倒地，並因此受有右手肘、兩膝及右腳踝多處
    擦傷、右臉挫傷等傷害之事實，業據抗告人坦承不諱，且經
    證人即被害人陳素禎、當時處理之警員鄭宗仁等二人到庭證
    述明確，並有臺北市○○○○○道路交通事故現場圖、調查
    報告表(一)、(二)、交通警察大隊道路交通事故證明書、交通事
    故分析研判表、照片黏貼紀錄表、北投分局交通分隊道路交
    通事故補充資料表、交通事故談話紀錄表、國泰人壽保險股
    份有限公司理賠申請書、行政院國軍退除役官兵輔導委員會
    台北榮民總醫院急診診斷證明書、急診醫療費用明細收據、
    台北市立關渡醫院門診繳費醫療費用收據、免用統一發票收
    據各1份附卷可稽。(二)、抗告人雖辯稱：其於通過本件肇事
    之交岔路口時，已先注意知行路左邊沒車才駛入路口，卻於
    通過路口10.6公尺後，始遭陳素禎自左方騎乘機車輕微擦撞
    伊左後車門，可見陳素禎應係在未到達路口時，即已搶先逆
    向左轉，並因閃躲左側之斑馬線，失衡擦撞其左後車門後跌
    倒云云。其辯稱陳素禎係搶先逆向左轉，且因閃躲左側之斑
    馬線，因此失衡擦撞抗告人左後車門跌倒乙節，業經陳素禎
    所否認，陳素禎並於原審訊問時，就其於本件事故當時係已
    轉彎完成，且直行大度路之際，始遭抗告人從自後擦撞其機
    車右方一節證述甚詳，抗告人於原審訊問時亦坦承：「肇事
    前我駕駛7E—3062自小客車沿大度路三段北向南，外側車道
    行駛至大度路與知行路口時，我見路口號誌為閃燈，但不確
    定為閃黃或閃紅燈，至肇事地時，我聽到一聲碰撞聲，我車
    往前靠邊停車後，下車查看乙部CJT—661重機車倒在地上，
    我不知道該機車是沿何路、何方向行駛而來，我車左側車身
    與對方何部位發生碰撞，亦不曉得而肇事。」、「（發現危
    害狀況時距離對方多遠？為何會發生碰撞？）撞到才知道。
    」、「（肇事當時行車速率多少？）30至40公里／小時。」
    ，並不否認經過該路口見閃光號誌時，並未確認其係閃光紅
    燈或閃光黃燈，亦未依號誌暫停或減速即行通過，其行車時
    速亦較證人陳素禎之車速快約兩倍，果如抗告人所辯其係先
    注意大度路左邊沒車後始進入肇事路口，則相較抗告人與陳
    素禎之車速，抗告人實無未見陳素禎之機車進入路口之可能
    ，而有未注意車前狀況，且未採取必要之安全措施之情形甚
    明。並認抗告人行駛於支線道上，於進入系爭肇事路口時未
    依規定先暫停讓幹線道上之車輛先行，於證人陳素禎之車輛
    已於知行路道路中線左轉完成後，仍以時速30至40公里之速
    度逕行通過路口肇事，自亦有支線道車未讓幹線道車之情形
    。(四)、因認本件抗告人有違反道路交通安全規則第94條第3
    項：「汽車行駛時，駕駛人應注意車前狀況，並隨時採取必
    要之安全措施」，及同規則第102條第1項第2款：「車輛行
    至無號誌或號誌故障而無交通警察指揮之交岔路口，支線道
    車應暫停讓幹線道車先行」之規定，並因而肇事致證人陳素
    禎受有右手肘、兩膝及右腳踝多處擦傷、右臉挫傷等傷害，
    其違反道路交通規則第102條第1項第2款部分，自應依道路
    交通管理處罰條例第45條第9款：「汽車駕駛人爭道行駛，
    有支線道車不讓幹線道車先行」之規定，處6百元以上1千8
    百元以下之罰鍰，並依同條例第63條第1項第1款之規定，記
    違規點數一點；而抗告人因違反道路交通安全規則第94條第
    3項、第102條第1項第2款之規定，因而肇事致證人陳素禎輕
    傷部分，因道路交通管理處罰條例第61條第3項於抗告人為
    本件違規行為後，已於93年4月1日經總統以華總一義字第
    0930 0077601號令修正公布，並經行政院於93年6月30日以
    院臺交字第0930086684號令發布定自93年7月1日施行，其修
    正後之第61條第3項規定：「汽車駕駛人，駕駛汽車違反道
    路交通安全規則，因而肇事致人受傷者，記違規點數3點；
    致人受重傷者，吊扣其駕駛執照3個月至6個月」，並刪除原
    條文第4項：「前項之輕重傷標準，由交通部定之」之規定
    。經比較新舊法之結果，本件自應適用新法第61條第3項前
    段之規定，裁處抗告人記違規點數三點。而抗告人異議意旨
    雖無理由，然原處分機關漏未論及抗告人尚有未注意車前狀
    況，並隨時採取必要安全措施之違規行為，亦未就抗告人因
    違反上開違反道路交通安全規則而肇事，並致證人陳素禎輕
    傷部分之違規行為予以裁處，其處分即有未洽，將原處分撤
    銷，並審酌抗告人之違規情節後，另行依道路交通管理處罰
    條例第45條第9款、第63條第1項第1款、第61條第3項前段，
    分別裁處抗告人罰鍰1千8百元，並記違規點數一點及三點等
    語。
四、經查：本件抗告人於93年1月3日晚上6時14分許，駕駛7E-3
    062號自小客車沿臺北市○○路由北向南行駛，行經大度路
    與知行路交岔路口後約10.6公尺處時，其左後車身與沿知行
    路由東往西方向行駛之陳素禎所騎CJT—661重型機車右側擦
    撞，致陳素禎人車倒地受傷之事實，已據證人陳素禎指陳綦
    詳，復經證人即當時處理之員警鄭宗仁證述明確，並有臺北
    市○○○○○道路交通事故現場圖、調查報告表(一)、(二)、交
    通警察大隊道路交通事故證明書、交通事故分析研判表、照
    片黏貼紀錄表、北投分局交通分隊道路交通事故補充資料表
    、交通事故談話紀錄表、國泰人壽保險股份有限公司理賠申
    請書、行政院國軍退除役官兵輔導委員會台北榮民總醫院急
    診診斷證明書、急診醫療費用明細收據、台北市立關渡醫院
    門診繳費醫療費用收據、免用統一發票收據等附卷可稽；且
    抗告人於警詢時供稱：肇事前駕駛7E—3062自小客車沿大度
    路三段北向南，外側車道行駛至大度路與知行路口時，其見
    路口號誌為閃燈，但不確定為閃黃或閃紅燈，至肇事地時，
    聽到乙聲碰撞聲，其車往前靠邊停車後，下車查看乙部CJT
    —661重機車倒在地上，不知道該機車是沿何路、何方向行
    駛而來，伊車左側車身與對方何部位發生碰撞，撞到才知道
    ，肇事當時行車時速30至40公里云云。足見其經過該路口見
    閃光號誌時，並未依號誌暫停或減速即行通過，未注意車前
    狀況，且未採取必要之安全措施甚明；又大度路與知行路之
    交岔路口，其中大度路方向係設有閃光紅燈，屬支線道，知
    行路方向設有閃光黃燈，屬幹線道之事實，此為抗告人所不
    否認，惟其猶以時速30至40公里之速度沿臺北市○○路由北
    向南行駛，逕行通過路口肇事，自有支線道車未讓幹線道車
    以致肇事之情形；原裁定因依道路交通管理處罰條例第45條
    第9款、第63條第1項第1款及修正後第61條第3項前段，分別
    裁處抗告人罰鍰1千8百元，並記違規點數一點及三點，尚無
    不當。抗告人抗告意旨指原審裁定未「交代及調查清楚」部
    分，或指處理員警先入為主繪圖舉發，於繪製道路交通事故
    現場圖時，漏未將肇事路口知行路天橋下方有一寬約6公尺
    之斑馬線，及以斑馬線對面路口為基準，肇事地點係已距該
    路口10.6公尺等情繪製於現場圖中（提出現場照片2紙為證
    ），及要求車輛擦傷「左前側」改為「後車門」無果，僅改
    為「左側」；認汽車是直行，機車是左轉，直行車有優先行
    駛權，讓行應該是轉彎機車，汽車「左後門」輕微擦傷痕跡
    （汽車面板沒凹），可證明是機車失衡跌倒；而機車之失衡
    輕微擦傷，駕車人當然沒感覺及剎車痕，從機車滑倒聲音汽
    車才降低速度停在路旁查看是自然現象，駕車人先看到十字
    路口閃紅燈，先注意知行路左邊沒車才駛入，到知行路路中
    心線時應轉移視線注意右邊要來的行車，機車若靠右順向左
    轉速度不可能追及超過知行路中心線直行汽車，因機車行駛
    是逆向左轉短距離，又在有限空間左轉必須迴避左邊6m的斑
    馬線而失衡在汽車之「左後門」，從汽車已完整過完知行路
    後，機車擦傷在汽車之「左後門」，是機車之違規，不是汽
    車不讓道（汽車之不可能支線道讓幹線道）云云，或為事後
    推測之詞，或為推諉之詞，尚非可採，本件原裁定並無不當
    如前述，抗告人之抗告，顯非有理由，其抗告應予駁回。
五、據上論結，應依道路交通案件處理辦法第26條，刑事訴訟法
    第412條，裁定如主文。
中　　華　　民　　國　　94　　年　　10　　月　　11　　日
　　　　　　　　　交通法庭審判長法　官　陳祐輔
　　　　　　　　　　　　　　　  法　官　陳國文
　　　　　　　　　　　　　　　  法　官　江國華
以上正本證明與原本無異。
不得再抗告。
                                書記官 陳秋萍
中　　華　　民　　國　　94　　年　　10　　月　　13　　日
